臺灣嘉義地方法院刑事判決　　　　　　　 93年度訴字第264號
公　訴　人　臺灣嘉義地方法院檢察署檢察官
被　　　告　庚○○
選任辯護人　吳碧娟律師
上列被告因違反槍砲彈藥刀械管制條例案件，經檢察官提起公訴
(93年度偵字第445號)，本院判決如下：
    主  文
庚○○未經許可，持有可發射子彈具有殺傷力之土造霰彈槍，累
犯，處有期徒刑壹年柒月，併科罰金新臺幣陸萬元，罰金如易服
勞役，以新臺幣玖佰元即銀元佰元折算壹日，扣案如附表1、2
所示之土造霰彈槍壹枝 (槍枝管制編號為：0000000000號)，及
改造子彈壹顆，均沒收。又共同以強暴、脅迫之非法方法，剝奪
人之行動自由，累犯，處有期徒刑壹年。應執行有期徒刑貳年陸
月，併科罰金新臺幣陸萬元，罰金如易服勞役，以新臺幣玖佰元
即銀元佰元折算壹日，扣案如附表1、2所示之土造霰彈槍壹枝
(槍枝管制編號為：0000000000號)，及改造子彈壹顆，均沒收。
    事  實
一、庚○○前於民國88年間因毀損罪，經本院於88年8月31日以8
    8年度嘉簡字第322號判決判處有期徒刑6月，如易科罰金以3
    百元折算1日確定，於88年11月10日易科罰金執行完畢；又
    於90年間因毀損罪，經臺灣高等法院臺南分院於90年11月28
    日以90年度上易字第1042號判決判處有期徒刑7月確定，於
    92年1月17日執行完畢出監。詎仍不知悔改：
(一)明知可發射子彈具有殺傷力之土造霰彈槍，屬於槍砲彈藥刀
    械管制條例所列管之槍砲，未經主管機關許可，不得無故持
    有，竟於92年4月初某日，在嘉義縣民雄鄉秀林村6鄰林子尾
    64號丁○○ (所涉違反槍砲彈藥刀械管制條例案件，業經臺
    灣嘉義地方法院檢察署檢察官於93年6月20日以93年度偵字
    第445號為不起訴處分確定)之住處內，向姓名年籍不詳綽號
    「貳伍」之成年男子 (下簡稱「貳伍」)，收受如附表1所示
    具有殺傷力之土造霰彈槍1枝 (槍枝管制編號為0000000000
    號)後，藏置於上址某一房間內衣櫥櫃上方，而未經許可持
    有之。
(二)緣己○○於92年10月8日下午3時許，向真實姓名年籍不詳綽
    號「李仔」之成年男子 (下簡稱「李仔」)借款新臺幣 (下
    同)3 萬元，實拿2萬5千5百元，嗣因無法償還該借款之本金
    及利息，且避不見面，庚○○乃受「李仔」之託，於同年12
    月18日上午8時許，前往己○○位於嘉義市○區○○○路294
    之1號2樓2之住處追討上開債務，「李仔」隨後亦到己○○
    上開住處與庚○○會合，因己○○無法還款，「李仔」、庚○○遂邀己○○出外談判，由「李仔」駕車，搭載庚○○與
    己○○前往上開丁○○位於嘉義縣民雄鄉秀林村林子尾64號
    住處，途中因己○○於車上仍表示無法還款，「李仔」乃對
    己○○心生不滿，竟不思依循法律途徑解決，反與庚○○共
    同基於傷害人身體及以非法方法剝奪他人行動自由之犯意聯
    絡，由庚○○以徒手毆打己○○之頭部、胸部等處，並以控
    制己○○行動之強暴、脅迫之非法方法，致己○○生畏怖而
    剝奪其行動自由。嗣「李仔」於抵達上址後先行離去，適庚○○之另一名友人甲○○前往上址，於向己○○催討上開債
    務未果後，竟與庚○○亦共同基於傷害人身體及以非法方法
    剝奪他人行動自由之犯意聯絡，由甲○○以上址之椅子、或
    隨地拾得之棍子、鋁條，庚○○則以徒手或以隨地拾得之棍
    子共同毆打己○○，且於共同毆打己○○後，由庚○○騎乘
    腳踏車或由甲○○駕車分別出外買啤酒再返回上址飲酒，期
    間由甲○○或庚○○分別看管己○○，使己○○不得自由離
    去，而繼續以控制己○○行動之強暴、脅迫之非法方法，致
    己○○生畏怖而剝奪其行動自由，庚○○並於飲酒席間，進
    入上揭藏槍之房間內，取出上開土造霰彈槍1枝把玩，意在
    恫嚇己○○，而於把玩後再將該土造霰彈槍1枝藏放原處。
    後因己○○仍表示無法還款，甲○○乃駕車由庚○○與己○○乘坐後座，前往蘭潭水庫附近某小路，庚○○、甲○○並
    恐嚇己○○稱如不還款，則欲將之活埋等語，致己○○心生
    畏懼而聯絡友人籌款，庚○○、甲○○2人復承前揭傷害人
    身體之犯意，再持地上拾得之木棍共同毆打己○○後，又驅
    車載己○○前往嘉義縣民雄鄉頭橋571號隔壁「七義堂」佛
    堂內，其2人復承前揭傷害人身體之犯意，由甲○○或用腳
    踹、或持高粱酒瓶毆打己○○之頭部，己○○則於庚○○、
    甲○○等人暴力討債恐嚇下，最後於同日下午3許，聯絡其
    胞姊洪黃壽美匯款4萬元至庚○○所指定郵局帳號000000000
    00000號「戊○○」之帳戶內，使己○○行無義務之事；渠
    等再將己○○載至嘉義市東區許厝莊大廟前，又承前揭傷害
    人身體之犯意，由甲○○復持地上拾得之石頭毆擊己○○之
    腰部，而於同日下午4時許，庚○○於確定已取得4萬元之款
    項後，始讓己○○離去，己○○因遭庚○○等人連續傷害行
    為而因此受有頭皮兩處小裂傷、左肘挫傷、瘀血腫脹、左大
    腿、右小腿挫傷、左膝擦傷、右腰部挫傷瘀血等傷害，計庚○○等人以此強暴、脅迫之非法方法剝奪己○○之行動自由
    ，前後共計約8小時。
(三)嗣於93年1月10日下午1時許，為警持本院所核發之搜索票前
    往前揭丁○○之住處搜索，當場查獲於上址庭院中飲酒之庚○○，並自上址屋內扣得如附表1所示具殺傷力之土造霰彈
    槍1枝，及自庚○○查獲時所坐椅子前面之桌子抽屜內起出
    如附表2所示具殺傷力之改造霰彈2顆，而偵悉全情。
二、案經己○○訴由嘉義市警察局第一分局報請臺灣嘉義地方法
    院檢察署檢察官偵查起訴。
    理  由
壹、被告庚○○持有土造霰彈槍部分：
一、上揭被告庚○○對其於92年4月初某日，在嘉義縣民雄鄉秀
    林村6鄰林子尾64號丁○○之住處內，向綽號「貳伍」之成
    年男子，收受如附表1所示之土造霰彈槍1枝後，藏置於上址
    某一房間內衣櫥櫃上方，未經許可而持有之事實，業據其於
    本院審理時自白不諱 (見本院卷二第64、113頁94年4月13日
    、同年5月19日審判筆錄)，核與告訴人己○○於警訊、偵查
    中指述被告確持有如附表1所示土造霰彈槍1枝之情節相符 (
    見偵查卷第54頁背面、第64、65頁)，且有本院所核發93年
    度聲搜字第20號搜索票、嘉義市警察局第一分局搜索扣押筆
    錄、扣押物品目錄表，以及被告為警查獲時所拍攝之照片23
    張等在卷可稽 (分別見警卷第12至17頁、偵查卷第40至52頁
    )，復有如附表1所示之土造霰彈槍1枝扣案足資佐證。
二、又如附表1所示之土造霰彈槍1枝經送內政部警政署刑事警察
    局 (下簡稱刑事警察局)鑑定結果，認為：「送鑑土造霰彈
    長槍1枝 (槍枝管制編號0000000000號)，認係土造霰彈槍，
    機械性能良好，可擊發12 GAUGE制式霰彈，認具殺傷力」等
    情，有刑事警察局93年2月17日刑鑑字第0000000000號槍彈
    鑑定書1份在卷可按 (見偵查卷第21至26頁)，堪認被告持有
    之上開土造霰彈槍1枝，確屬槍砲彈藥刀械管制條例所管制
    之可發射子彈具有殺傷力之槍枝無訛，是被告此部分之自白
    核與事實相符，其未經許可持有具殺傷力之土造霰彈槍之事
    證明確，此部分犯行堪以認定。
貳、被告庚○○妨害自由、傷害部分：
一、訊據被告庚○○固自承有以如附表1所示之土造霰彈槍1枝恐
    嚇告訴人己○○之事實，惟矢口否認涉有何妨害自由及傷害
    之犯行，辯稱：伊僅有以手敲打告訴人之肩膀，且上開地點
    均係告訴人自願與伊去的，伊並未毆打告訴人及限制其行動
    自由云云；被告之選任辯護人則以告訴人己○○於警訊、偵
    查中，證人乙○○於偵查中，證人丁○○於警訊、偵查中及
    證人洪黃壽美於警訊中所為之陳述均係審判外之陳述，無證
    據能力；且告訴人所受之上開傷勢，係證人甲○○個人所為
    ，事先並未告知被告，是就告訴人受傷乙節，被告並未與證
    人甲○○有何犯意聯絡及行為分擔云云置辯。經查：
(一)(1)按被告以外之人於審判外之言詞陳述，除法律有規定者外
    ，不得作為證據，刑事訴訟法第159條第1項定有明文。查證
    人洪黃壽美於警訊中所為之陳述，係屬被告以外之人於審判
    外之言詞陳述，又查無符合法律規定有證據能力之情形，依
    上開刑事訴訟法第159條第1項之規定，應認無證據能力。(2)
    證人丁○○於警訊、偵查中所為之陳述，依上開刑事訴訟法
    第159條第1項之規定，原則上雖係屬被告以外之人於審判外
    之言詞陳述，不具證據能力，然證人丁○○於本院93年10月
    27日行調查時，已基於證人地位，經合法具結之情形下為證
    述 (見本院卷一第94至100頁93年10月27日訊問筆錄)，且被
    告之選任辯護人復於94年3月14日本院行準備程序時，當庭
    表示捨棄傳訊證人丁○○ (見本院卷二第10頁94年3月14日
    準備程序筆錄)，則其前開於警訊、偵查中所為之陳述，即
    因其在本件公判庭至本院作證，而取得證據能力。(3)又按被
    告以外之人於偵查中向檢察官所為之陳述，除顯有不可信之
    情況者外，得為證據，刑事訴訟法第159條之1第2項亦有明
    文。查證人乙○○於偵查中向檢察官所為之陳述，依上開刑
    事訴訟法第159條第1項之規定，雖係屬被告以外之人於審判
    外之言詞陳述，然被告之選任辯護人並未指出其陳述有何顯
    不可信之情況，則依上開刑事訴訟法第159條之1第2項之規
    定，應認有證據能力。(4)再者，考諸刑事訴訟法第159條第1
    項規定之立法意旨，係在排除傳聞證據，落實直接審理主義
    、言詞審理主義，及確保當事人之反對詰問權。又被告以外
    之人於司法警察官、司法警察調查中之陳述，性質上固屬傳
    聞證據，然依刑事訴訟法第229條至第231條之1之規定，司
    法警察官、司法警察具有調查犯罪嫌疑人犯罪情形及蒐集證
    據等職權，若其等所作之筆錄毫無例外全無證據能力，當有
    悖於刑事訴訟實體真實發見之訴訟目的，造成之不合理情形
    ，乃增訂刑事訴訟法第159條之3：「被告以外之人於審判中
    有下列情形之一，其於檢察事務官、司法警察官或司法警察
    調查中所為之陳述，經證明具有可信之特別情況，且為證明
    犯罪事實之存否所必要者，得為證據：：：三、滯留國外或
    所在不明而無法傳喚或傳喚不到者。」，即於符合前開法律
    所列條件下，仍承認上開供述之證據適格。查本案告訴人己○○業經本院4度以證人之身分傳喚均未到庭，經囑託臺灣
    臺北地方法院檢察署拘提，亦拘提無著，有本院傳票送達證
    書、臺灣臺北地方法院檢察署93年12月30日北檢藏93助1399
    字第73378號函在卷足憑 (見本院卷一第87、108至110、14
    8-1頁；本院卷二第32、104至106頁)，可見告訴人已處於所
    在不明而無法傳喚或傳喚不到之情形，參以告訴人在司法警
    察調查中就其與被告素不相識乙情，與被告供述相符合，又
    其所述如何遭被告庚○○等人傷害及恐嚇等情，亦核與證人
    甲○○於本院審理時證述告訴人遭被告庚○○恐嚇及遭證人
    甲○○毆打等情相吻合，復參以告訴人於製作警訊筆錄時，
    係對於甫發生之人、事、物記憶最為清晰，亦查無任何外力
    介入，衡情其供述應具有可信之特別情況，且遍閱全卷僅有
    告訴人對本案發生經過最為明瞭，其所述為證明被告犯罪事
    實之存否所不可欠缺，是依上開法條說明，本院認告訴人於
    司法警察調查中所為供述屬於傳聞之例外，具有證據能力。
    至告訴人於偵查中基於證人之地位向檢察官所為之陳述，雖
    亦屬被告以外之人於審判外之言詞陳述，然被告之選任辯護
    人亦未指出其陳述有何顯不可信之情況，依上開刑事訴訟法
    第159條之1第2項之規定，亦應認有證據能力，先此敘明。
(二)第查，本案告訴人己○○於92年12月18日下午3時許，聯絡
    其胞姊洪黃壽美匯款4萬元至被告所指定郵局帳號000000000
    00000號「戊○○」之帳戶內乙情，除據告訴人於警訊中指
    陳明確外 (見偵查卷第55頁)，並經被告自承在卷 (見本院
    卷一第76頁93年10月4日準備程序筆錄)，自堪信為真實，則
    告訴人之胞姊洪黃壽美於92年12月18日下午3時許，確有將4
    萬元匯入被告指定之上開帳戶乙情，應堪認定。
(三)又查，上揭告訴人己○○如何遭受被告庚○○、綽號「李仔
    」之成年男子、證人甲○○共同傷害、恐嚇並剝奪其行動自
    由等情，業據告訴人於警訊、偵查中指述綦詳 (詳偵查卷第
    53至56、64至66頁)，核與證人即當時在現場之乙○○於偵
    查中證稱：「 (問：92年12月18日在你向丁○○租房子的地
    方有看到己○○被打？)有。那個人就是警卷28頁上理平頭
    的男子，我叫他『阿佑』」、「 (問：當天己○○被帶到該
    處被打你都在現場？)我只有看到被打的過程，我在場只有
    勸己○○欠錢要還錢，我也有看到『阿佑』到房子內拿槍出
    來」等語相吻合 (見偵查卷第65頁)，亦與證人即當時參與
    上開傷害、恐嚇及妨害自由犯行之甲○○於本院審理時證稱
    ：「 (問：92年12月18日當天是否在嘉義縣民雄鄉秀林村6
    鄰林子尾64號？)在」、「 (問：被告是否有1支霰彈槍？)
    有，他那天有拿1支長槍出來」、「 (問：當天他為何拿霰
    彈槍出來？)要向己○○討錢。因為己○○他不還錢。被告
    從房間裡面拿出1支霰彈槍，但是沒有上膛」、「 (問：他
    拿槍出來的時候有無講什麼？）沒有，他只是嚇嚇己○○。
    然後又拿回去。我當天沒有看到子彈」、「 (問：己○○不
    還錢，你是否有打他？)我有用鋁條打他的腳兩下」、「 (
    問：之後你們還有帶己○○出門？)去七義宮」、「 (問：
    去七義宮是否還有再打己○○？)我有拿1支高梁酒瓶打他的
    頭，但是不大力」、「 (問：被告當時有無打己○○？)他
    沒有打，但是他有凶己○○」、「 (問：後來己○○如何還
    錢？)他叫他姐姐匯錢到庚○○的女友帳戶」、「 (問：後
    來己○○沒有還錢，是否有載己○○到蘭潭水庫附近的小路
    ，並恐嚇己○○如果不還錢，要把他活埋？)有。不過被告
    講這句話，是要嚇己○○，當時是我開朋友的車載著被告。
    被告及己○○坐在後座」、「 (問：你在七義宮那邊，有無
    用腳踹己○○？)沒有。我只有用高梁酒瓶打己○○的頭」
    等語 (見本院卷二第45至50頁94年4月13日審判筆錄)，就其
    如何傷害告訴人，及被告如何恐嚇告訴人等情尚屬相符；又
    告訴人於遭被告、甲○○毆打後，受有頭皮兩處小裂傷、左
    肘挫傷、瘀血腫脹、左大腿、右小腿挫傷、左膝擦傷、右腰
    部挫傷瘀血等傷害，亦有陳仁德醫院出具之驗傷診斷書1紙
    在卷可稽 (見偵查卷第68頁)，而該紙驗傷診斷書係案外人
    陳仁德醫師所開具，衡諸該醫師與被告、告訴人間並無何特
    殊情仇，自無甘冒刑責而偽開傷單之理，且綜觀全卷亦乏告
    訴人如何利用醫療資源而事後製造傷勢之證據，是堪認該紙
    驗傷診斷書之實在，又該張驗傷診斷書檢驗日期為92年12
    月18日下午7時30分許，距告訴人為被告等人釋放之時間92
    年12月18日下午4時許，未逾4小時，且被告之傷勢為頭部、
    手部、腿部、膝部、腰部等處，顯非自殘所致，足認上開驗
    傷診斷書上所載告訴人之傷勢當為本件妨害自由過程中被告
    等人所造成無疑；益見告訴人指述其於右揭時、地遭被告、
    甲○○共同毆打並以強暴手段剝奪其行動自由，逼迫其清償
    上開債務後，始將其釋放等情，與前開事證均符合，已有相
    當可信性。
(四)被告雖以前開情詞置辯，惟查，告訴人確實積欠綽號「李仔
    」之成年男子上開債務乙情，除據告訴人陳明在卷外，且經
    證人乙○○於偵查中、甲○○於本院審理時證述綦詳，並為
    被告所不爭執，則被告聽命於「李仔」，其確有毆打告訴人
    及剝奪告訴人行動自由之動機，亦難謂與事理有違，是本院
    衡諸告訴人於警訊、偵查中就被告、「李仔」、甲○○如何
    對其傷害及妨害自由之基本事實，陳述均屬一致，若非真有
    其事，當無陳述如此清楚且前後大體相符之理；又證人甲○○雖於本院審理時證稱被告並未有毆打告訴人之舉，伊毆打
    告訴人係基於伊自己之意思云云 (見本院卷二第47、48頁94
    年4月13日審判筆錄)，然證人甲○○於本院審理時證陳伊當
    時僅用鋁條、高粱酒瓶毆打告訴人等語 (見本院卷二第47頁
    94年4月13日審判筆錄)，核與被告於警訊、偵查中及本院行
    準備程序時供述證人甲○○有以椅子毆打告訴人等語明顯相
    左 (分別見警卷第6頁正面、偵查卷第6頁、本院卷一第75頁
    93年10月4日準備程序筆錄)，顯徵情虛，且證人甲○○與被
    告於本案究具有共犯關係，是其所證尚難遽信，益見其於本
    院審理時所證被告未毆打告訴人乙節，應係避重就輕迴護被
    告之飾詞，不足憑信。又被告既有持如附表1所示之土造霰
    彈槍恐嚇告訴人，證人甲○○尚且以棍子、鋁條、椅子、高
    粱酒瓶毆打告訴人，且其2人復以如不還錢，將把告訴人活
    埋等語恐嚇告訴人，均如前述，則一般人於身處異地，復遭
    他人毆打及持槍恫嚇，並遭恐嚇活埋之情境下，焉有可能仍
    拒絕清償債務而擔負再遭毆打、恐嚇之風險？又本案係被告
    等人與告訴人事先並無任何約定，而係臨時由被告、「李仔
    」至告訴人之上開住處，偕同告訴人前往上開丁○○之住處
    後，告訴人並遭被告、甲○○等人毆打，復要求告訴人清償
    債務等情，已見前述，則此種解決紛爭方式之迅速及急迫，
    顯係被告等人擔心告訴人遲遲未清償積欠「李仔」之債務，
    始剝奪告訴人之行動自由，以逼其解決前開債務，此顯非告
    訴人自由意願所為至明。又查，被告與告訴人於本案案發前
    素不相識，從未謀面乙情，業據被告於本院審理時供明在卷
    ( 見本院卷二第119、120頁94年5月19日審判筆錄)，且告訴
    人與「李仔」間縱有前開債務糾紛存在，亦與被告、證人甲○○無涉，則徵之常情，告訴人與被告、證人甲○○間實無
    糾葛，尤無設詞構陷之理；況告訴人若非確遭被告、甲○○
    等人共同毆打及剝奪其行動自由，豈有迭次於警訊、偵查中
    均為相同之供述，堅稱被告等人確有對伊毆打及剝奪其行動
    自由之必要，足見告訴人所供其遭被告等人共同毆打及剝奪
    其行動自由乙情，尚非虛構；再參以告訴人既與被告素未謀
    面，雙方又係為如何清償告訴人積欠「李仔」之債務而有爭
    執，則衡諸常情，告訴人一心求去已猶恐不及，豈有心甘情
    願在完全不識被告、又毫不熟悉之環境即丁○○前開住處停
    留，而陷自己於極不利處境之理？更遑論與被告等人折騰長
    達約8小時之理？足認被告等人確有剝奪告訴人行動自由以
    強逼債務之情事，益證告訴人所供應堪採信，則被告所辯告
    訴人所為均係出於自願云云，顯不足採。
(五)按共同正犯之意思聯絡，並不限於事前有所謀議，即僅於行
    為當時有共同犯意之聯絡者，亦屬之，且其表示之方法，亦
    不以明示通謀為必要，即相互間有默示之合致，亦無不可。
    且共同實施犯罪行為，係指行為人在合同意思範圍內，相互
    利用他人之行為，以達其犯罪目的，原不必每一階段均參與
    ，祇須分擔犯罪行為一部，即應對於全部所發生之結果共同
    負責 (最高法院著有28年上字第3110號判例參照)。次按共
    同正犯間，非僅就其自己實施之行為負其責任，並在犯意聯
    絡之範圍內，對於他共同正犯所實施之行為，亦應共同負責
    (最高法院32年上字第1905號判例參照)。查本案實係「李仔
    」與告訴人間存有債務關係，與被告庚○○、證人甲○○等
    人無涉，其2人何以願出面為「李仔」討債？且告訴人若確
    有債務無法清償，「李仔」何以不循正常訴訟途徑索討，卻
    委請被告、證人甲○○出面？而被告、證人甲○○又有何特
    別能力竟能代為使告訴人償還債務？被告、證人甲○○甚且
    於告訴人停留在上開丁○○之住處遭毆打及剝奪行動自由時
    均全程在場，又被告、證人甲○○2人對彼此之行止，均為
    其等所得互見，竟由被告，或由證人甲○○共同出手毆打告
    訴人，復由證人甲○○駕車載被告及告訴人前往蘭潭水庫附
    近某小路，其2人並恐嚇告訴人如不還款，則欲將之活埋等
    語，再參諸告訴人之胞姊洪黃壽美匯款4萬元至被告所指定
    之上開帳戶後，由被告、「李仔」各分得1萬5千元，甲○○
    分得1萬元乙情，業據被告於警訊中供述甚詳 (見警卷第6頁
    背面)，則依前開判例意旨，其2人對傷害及剝奪行動自由之
    全部犯行顯均與「李仔」有犯意聯絡及行為分擔之共同正犯
    關係，而應負本件罪責，迨無疑義。
(六)綜上所述，被告因為「李仔」處理債務，而與「李仔」、證
    人甲○○共同毆打告訴人，並對其逼討債務，期間並剝奪告
    訴人行動自由長達約8小時之久，顯係對告訴人施以強暴、
    脅迫手段剝奪其行動自由，是被告前揭所辯顯係與事實不符
    之臨訟卸責之詞，委無足採；且被告係於心智正常之狀態下
    ，而與「李仔」、甲○○共同傷害告訴人及剝奪告訴人之行
    動自由，足見其對此行為乃係有所認識，且有意使其發生，
    益證其主觀上對此有故意之犯意甚明。本件事證明確，被告
    傷害及妨害自由之犯行亦洵堪認定。至告訴人積欠「李仔」
    前開債務未還，此乃是否依刑事程序追訴，及依民事程序訴
    請償還之另一法律問題，尚難以「債務人欠債未還，債權人
    均有權傷害及剝奪債務人之行動自由」，否則刑事、民事正
    當法律程序豈非虛設，併予說明。
、按被告庚○○行為後，槍砲彈藥刀械管制條例業經總統於94
    年1月26日以華總一義字第09400010101號令修正公布，並自
    94年1月28日生效施行，修正前槍砲彈藥刀械管制條例第11
    條第4項之未經許可持有可發射子彈具有殺傷力之各式槍砲
    罪業經刪除，移至新法第8條第4項，除將舊法規定之「槍砲
    」修正為「槍枝」外，並將刑罰由1年以上7年以下有期徒刑
    提高為處3年以上10年以下有期徒刑，比較新舊法結果，以
    舊法對於被告較為有利，自應依刑法第2條第1項但書之規定
    ，適用修正前之槍砲彈藥刀械管制條例第11條第4項之規定
    處斷，公訴人未及比較適用，尚有未洽，先予敘明。是被告
    持有如附表1所示之土造霰彈槍1枝【即上揭事實 (一)】，
    核其所為，係犯【修正前槍砲彈藥刀械管制條例第11條第4
    項之未經許可持有其他可發射子彈具有殺傷力之土造霰彈槍
    罪】，按槍砲彈藥刀械管制條例所規定之持有行為，其持有
    之繼續，為行為之繼續，而非狀態之繼續，亦即一經持有該
    條例所規定之槍砲、彈藥或刀械，其犯罪即已成立，但其完
    結須繼續至持有行為終了時為止，是被告所為係屬繼續犯之
    單純一罪。又查被告因告訴人己○○積欠「李仔」上開債務
    未清償，而與「李仔」、甲○○等人共同毆打告訴人，被告
    並持如附表1所示之土造霰彈槍恫嚇告訴人，被告、甲○○
    並恐嚇告訴人稱如不還款，則欲將之活埋等語，使告訴人不
    得自由離去，而以控制告訴人行動之強暴、脅迫之非法方法
    ，致告訴人生畏怖而剝奪其行動自由【即上揭事實 (二)】
    ，是核其所為，係犯【刑法第277條第1項之傷害罪及同法第
    302條第1項之妨害自由罪】。被告妨害告訴人之地點雖有分
    別，惟妨害自由行為並未中斷，仍為包括的一個實施行為之
    繼續，祇應論以單純一罪。被告、甲○○與綽號「李仔」之
    成年男子3人就上開傷害及妨害自由犯行間，有犯意之聯絡
    及行為之分擔，均為共同正犯。被告等人先後多次傷害告訴
    人之犯行，時間緊接，方法相同，觸犯構成要件相同之罪名
    ，顯係基於概括犯意為之，應依刑法第56條連續犯之規定論
    以一罪，並依法加重其刑。被告等人共同連續毆打告訴人，
    其目的係為遂行其等剝奪告訴人行動自由之犯行，是其等所
    犯之傷害罪與妨害自由罪2罪間，有方法結果之牽連關係，
    為牽連犯，應依刑法第55條之規定，從一情節輕重之妨害自
    由罪論處。又其所犯上開未經許可持有其他可發射子彈具有
    殺傷力之土造霰彈槍罪與妨害自由罪2罪間，犯意個別，行
    為互殊，應予分論併罰。又按槍砲彈藥刀械管制條例第18條
    第1項係規定自首之情形，並依其是否已將槍械、彈藥移轉
    他人持有，而分別規定未經移轉持有者，應報繳其持有之全
    部槍械、彈藥；已移轉持有者，應據實供述全部槍械、彈藥
    之來源或去向，並因而查獲，始能減免其刑。第4項係規定
    自白之情形，必須於偵查或審判中自白，並供述全部槍械、
    彈藥之來源及去向，因而查獲或因而防止重大危害治安事件
    之發生者，始能減免其刑。第4項既謂「並」供述全部槍砲
    、彈藥、刀械之來源「及」「去向」，自係指已將槍械、彈
    藥移轉與他人持有之情形而言，不包括仍為自己持有之情形
    在內，此觀同條第1項後段係指已移轉他人持有之情形始有
    「去向」可明，則本案被告於案發後並未移轉其持有之上開
    土造霰彈槍，尚無依該條第4項減免其刑之餘地，附此敘明
    。末按刑法第302條之妨害自由罪，係妨害他人自由之概括
    的規定，故行為人具有一定目的，以非法方法剝奪人之行動
    自由者，除法律別有處罰較重之規定 (例如略誘及擄人勒贖
    等罪)，應適用各該規定處斷外，如以使人行無義務之事，
    或妨害人行使權利為目的，而其強暴脅迫復已達於剝奪人行
    動自由之程度，即祇成立本罪，不應再依同法第304條論處
    ( 最高法院29年度上字第2359號判例意旨參照)。又按刑法
    第302條第1項之妨害自由罪與同法第304條第1項之強制罪，
    均以強暴或脅迫為手段，其罪質本屬相同，至其所保護之法
    益，固均為被害人之自由，惟前者重在保護個人之行動自由
    ；後者重在保護個人之意思自由。故行為人在妨害自由行為
    繼續中，如對被害人以強暴、脅迫使人行無義務之事或妨害
    人行使權利，此強制部分行為自屬包含於妨害行動自由之同
    一意念之中，縱其所為，合於刑法第304條強制罪之情形，
    仍應視為剝奪行動自由之部分行為，應逕依第302條第1項論
    罪，並無適用第304條第1項規定之餘地 (最高法院90年度台
    上字第5409號、5441號判決要旨亦同此見解)。本案被告在
    妨害自由行為繼續中，要求告訴人必須清償上開款項，且告
    訴人因心生畏懼且慮及被告等人或將再以暴力相向，乃聯絡
    其胞姊匯款4萬元至被告指定之上開帳戶內，使告訴人行此
    無義務之事，雖合於刑法第304條之強制罪，然依上說明，
    仍應逕依刑法第302條第1項論罪，亦附此敘明。被告前於88
    年間因毀損罪，經本院於88年8月31日以88年度嘉簡字第322
    號判決判處有期徒刑6月，如易科罰金以3百元折算1日確定
    ，於88年11月10日易科罰金執行完畢；又於90年間因毀損罪
    ，經臺灣高等法院臺南分院於90年11月28日以90年度上易字
    第1042號判決判處有期徒刑7月確定，於92年1月17日執行完
    畢出監乙情，有臺灣嘉義地方法院檢察署刑案資料查註紀錄
    表、臺灣高等法院被告前案紀錄表附卷可按，其於有期徒刑
    執行完畢5年以內再犯本件有期徒刑以上之罪，為累犯，應
    依刑法第47條之規定加重其刑。爰審酌被告有上開前科仍再
    犯本案，顯見其輕忽法律之程度，惡性顯非輕微，及被告於
    目前社會治安因槍枝氾濫而日益惡化之際，猶非法持有改造
    霰彈槍，嚴重威脅社會治安，惟其持有前開改造霰彈槍之時
    間非長，復無持上開改造霰彈槍犯案；又在法治社會中權利
    遭受侵害，被告不循合法管道救濟，僅以告訴人積欠他人債
    務為由，動輒對告訴人動以私刑，剝奪告訴人之行動自由，
    並對其傷害，為法治社會所不容，實應從重量刑，惟告訴人
    確積欠綽號「李仔」之成年男子上開款項未還，已如前述，
    是告訴人拖延賴債，亦非無過，及被告於本案係聽命「李仔
    」行事，非居於主導地位，及告訴人前開行動自由受剝奪之
    過程中所受之傷害，以及被告犯罪動機、手段、目的、對告
    訴人造成之危害、到庭後尚能坦認部分犯行，惟仍飾詞狡辯
    之態度、毫無悔意等一切情狀，量處如主文所示之刑，並就
    科處罰金部分諭知易服勞役之折算標準，及定其應執行之刑
    ，以資儆懲。扣案如附表1所示之土造霰彈槍1枝，為違禁物
    ，應依刑法第38條第1項第1款規定宣告沒收之。又扣案如附
    表2所示之剩餘改造霰彈1顆，屬違禁物，不問屬於犯人與否
    ，亦應依刑法第38條第1項第1款規定宣告沒收之。至於鑑定
    時所試射扣案如附表2所示之改造霰彈1顆，既經擊發，已失
    其違禁性，爰不予宣告沒收，附此敘明。至證人甲○○於本
    案所涉犯之傷害及妨害自由犯行，宜由臺灣嘉義地方法院檢
    察署檢察官另行偵辦，併此說明。
肆、公訴意旨另以：被告庚○○自不詳時間起即未經許可而持有
    12 GAUGE制式霰彈換裝原有霰彈丸改造而成之改造子彈2顆
    ，並於不詳時間將上開改造子彈藏於不知情之丁○○位於嘉
    義縣民雄鄉秀林村6鄰林子尾64號住處前庭院內桌子抽屜內
    。因認被告涉犯槍砲彈藥刀械管制條例第12條第4項之未經
    許可持有子彈罪嫌云云。公訴人認被告涉有違反槍砲彈藥刀
    械管制條例第12條第4項之未經許可持有子彈罪之犯行，無
    非係以同案被告丁○○之供述，且有如附表2所示之改造子
    彈2顆扣案可資佐證為其主要論據。訊據被告堅決否認有何
    上開犯行，辯稱：伊不知上開住處前庭院內桌子抽屜內有如
    附表2所示之改造子彈2顆等語。
一、按犯罪事實應依證據認定之，無證據不得推定其犯罪事實；
    又不能證明被告犯罪者，應諭知無罪之判決，刑事訴訟法第
    154條、第301條第1項分別定有明文。又認定不利於被告之
    事實，須依積極證據，苟積極證據不足為不利於被告事實之
    認定時，即應為有利於被告之認定，更不必有何有利之證據
    。此之所謂證據，須確屬能為被告有罪之證明，而無瑕疵可
    指者，始足當之；再者，犯罪事實之認定，應憑證據，所謂
    證據，須適於為被告犯罪事實之證明者，始得採為斷罪資料
    ，如未能發現相當證據，或證據不足以證明，自不能以推測
    或擬制之方法以為裁判基礎；又所謂認定犯罪事實所憑之證
    據，雖不以直接證據為限，間接證據亦包括在內，然而無論
    直接或間接證據，其為訴訟上之證明，須於通常一般人均不
    致有所懷疑，而得確信其為真實之程度，始得據之為有罪之
    認定，倘其證明尚未達到此一程度，而有合理懷疑存在時，
    即應為無罪之判決 (最高法院29年上字第3105號、30年上字
    第816號、40年台上字第86號、53年台上字第2750號、76年
    台上字第4986號判例參照)。
二、第查，嘉義市警察局第一分局確實於93年1月10日下午1時許
    ，持本院所核發之搜索票，在前揭丁○○位於嘉義縣民雄鄉
    秀林村6鄰林子尾64號之住處，當場查獲被告，並於當時被
    告所坐椅子前面之桌子抽屜內扣得如附表2所示之改造霰彈2
    顆等情，有本院93年度聲搜字第20號搜索票、嘉義市警察局
    第一分局搜索扣押筆錄、扣押物品目錄表，及被告為警查獲
    時所拍攝之照片23張等在卷可稽 (分別見警卷第12至17頁、
    偵查卷第40至52頁)，復有如附表2所示之改造霰彈2顆扣案
    足資佐證。而如附表2所示之改造霰彈2顆經送刑事警察局鑑
    定結果，認為：「送鑑霰彈2顆，認均係由12 GAUGE制式霰
    彈換裝原有霰彈丸為直徑約7‧0鉛丸改造而成之改造子彈，
    經採樣1顆試射，可擊發，認具殺傷力」等情，亦有刑事警
    察局上開槍彈鑑定書1份在卷可按 (見偵查卷第21至26頁)，
    堪認上開查獲如附表2所示之改造霰彈2顆，確屬槍砲彈藥刀
    械管制條例所管制具有殺傷力之子彈無訛。次查，同案被告
    丁○○雖於警訊中指陳如附表2所示之改造霰彈2顆係被告所
    有等語 (見警卷第1頁背面)，然同案被告丁○○於警訊中亦
    明確表明未曾見被告使用過如附表2所示之改造霰彈2顆，亦
    未親眼見被告藏置上開子彈等語 (見警卷第2頁正、背面)，
    且於偵查中就上開子彈係何人所有乙情隻字未提，復於本院
    審理以證人之身分到庭證稱不知如附表2所示之改造霰彈2
    顆係何人所有等語 (見本院卷一第96頁93年10月27日訊問筆
    錄)，是其前後所供不一，則其上開於警訊所供尚難採為不
    利於被告事實之認定。再者，依如附表2所示之改造霰彈2
    顆係在被告查獲時所坐椅子前面之桌子抽屜內所查獲乙情，
    依經驗法則，確實讓人懷疑被告持有如附表2所示之改造霰
    彈2顆，惟從反面觀之，在無其他佐證之下諸如證人無瑕疵
    之指述，被告之自白，或被告曾以如附表2所示之改造霰彈2
    顆犯案之紀錄等，若執此及上開同案被告丁○○前後不一之
    供述，即推論被告確持有如附表2所示之改造霰彈2顆，又似
    嫌速斷而有可議，且有違「罪證有疑，利於被告」之證據法
    則；況被告於上揭時、地為警查獲時，確未自承如附表2所
    示之改造霰彈2顆係伊所有乙情，業據證人辛○○、丙○○
    於本院審理時證述明確 (見本院卷二第51至57頁94年4月13
    日審判筆錄)，又參以查獲地點並非被告平日居住之住所乙
    情，業經證人丁○○於本院調查時證述屬實 (見本院卷一第
    97頁93年10月27日訊問筆錄)，是本案尚無法以如附表2所示
    之改造霰彈2顆係在被告所坐椅子前面之桌子抽屜內查獲，
    即率予斷定被告持有如附表2所示之改造霰彈2顆，且若僅憑
    上情，即遽認被告確有公訴人所指之犯行，則於推理上，似
    不免有稍嫌薄弱之憾。是被告辯稱伊不知該桌子抽屜內有如
    附表2所示之改造霰彈2顆乙節，尚非全然無據而不可信，是
    本院認在無其他佐證下，即難遽為被告不利之認定。
三、綜據上述，公訴人所提之證據，其為訴訟上之證明，尚未達
    於一般人均不致有所懷疑而得確信為真實之程度，又欠缺補
    強證據，無法證明與事實相符；且遍觀全院卷證及依本院調
    查證據之結果，實難以在被告所坐椅子前面之桌子抽屜內查
    獲如附表2所示之改造霰彈2顆此客觀上之結果，即擅論被告
    確持有如附表2所示之改造霰彈2顆，則根據「罪證有疑，利
    於被告」之證據法則，即不得遽為不利被告之認定。是本案
    並無直接證據證明被告確有公訴人所指之上開犯行，雖認定
    犯罪事實所憑之證據，不以直接證據為限，惟本院綜合卷附
    之其他間接證據，無從本於推理之作用，認定被告確有前開
    犯行。此外，復查無其他積極證據足資證明被告確有公訴意
    旨所指持有子彈之犯行，揆諸首開說明，應認被告此部分之
    犯罪不能證明，原應為無罪之諭知，惟公訴意旨認此部分與
    前開被告持有可發射子彈具有殺傷力之土造霰彈槍罪有想條
    競合犯之裁判上一罪關係，爰不另為無罪之諭知，附此敘明
    。
伍、公訴意旨另以：被告庚○○前揭與綽號「李仔」之成年男子
    、甲○○所為，另涉犯刑法第305條之恐嚇罪嫌云云。惟按
    刑法第302條之妨害自由罪，原包括私禁及以其他非法方法
    剝奪人之行動自由而言，所謂非法方法，當包括強暴、脅迫
    等情事在內。如於妨害自由行為繼續中，加以恐嚇，自屬包
    含於妨害行動自由之同一意念之中；又於妨害自由行為繼續
    中，行為人復對被害人為恐嚇之犯行，應屬脅迫之行為，自
    屬包含於妨害行動自由之犯意中，而為妨害被害人行動自由
    之部分行為，不能再論以恐嚇罪，亦非為妨害行動自由罪所
    吸收 (最高法院74年台上字第3404號判例意旨及93年度台上
    字第3723號判決意旨參照)。本案被告在上開妨害自由行為
    繼續中，尚有持如附表1所示之土造霰彈槍恫嚇告訴人，且
    與甲○○共同恐嚇告訴人稱如不還款，則欲將之活埋等語乙
    情，雖合於刑法第305條之恐嚇危害安全罪，然依上說明，
    仍應逕依刑法第302條第1項論罪。準此，此部分原應為無罪
    之諭知，惟公訴意旨認此部分與前揭被告所犯刑法第277條
    第1項之傷害罪及同法第302條第1項之妨害自由罪有牽連犯
    之裁判上一罪關係，爰不另為無罪之諭知，特予敘明。
據上論結，應依刑事訴訟法第299條第1項前段，修正前槍砲彈藥
刀械管制條例第11條第4項，刑法第11條前段、第2條第1項但書
、第28條、第302條第1項、第277條第1項、第55條、第47條、第
51條第5款、第42條第2項、第38條第1項第1款，罰金罰鍰提高標
準條例第1條前段、第2條，現行法規所定貨幣單位折算新台幣條
例第2條，判決如主文。
本案經檢察官古富祺到庭執行職務。
中　　華　　民　　國　　94　　年　　5 　　月　　27　　日
                      臺灣嘉義地方法院刑事第五庭
                          審判長  法  官  黃仁勇
                                  法  官  黃義成
                                  法  官  洪嘉蘭
上正本證明與原本無異。
如不服本判決，應於判決送達後10日內向本院提出上訴狀 (應附
繕本)。告訴人或被害人如對於本判決不服者，應具備理由請求
檢察官上訴，其上訴期間之計算係以檢察官收受判決正本之日期
為準。
中　　華　　民　　國　　94　　年　　5 　　月　　27　　日
                                  書記官  吳明蓉
附錄本案論罪科刑法條全文：
(1)修正前槍砲彈藥刀械管制條例第11條：
未經許可，製造、販賣或運輸第4條第1項第1款所稱其他可發射
金屬或子彈具有殺傷力之各式槍砲者，處5年以上有期徒刑，併
科新臺幣1千萬元以下罰金。
未經許可，轉讓、出租或出借前項所列槍砲者，處3年以上10年
以下有期徒刑，併科新臺幣7百萬元以下罰金。
意圖供自己或他人犯罪之用，而犯前2項之罪者，處無期徒刑或7
年以上有期徒刑，併科新臺幣1千萬元以下罰金。
未經許可，持有、寄藏或意圖販賣而陳列第1項所列槍砲者，處1
年以上7年以下有期徒刑，併科新臺幣7百萬元以下罰金。第1項
至第3項之未遂犯罰之。
(2)刑法第302條：
私行拘禁或以其他非法方法，剝奪人之行動自由者，處五年以下
有期徒刑、拘役或三百元以下罰金。
因而致人於死者，處無期徒刑或七年以上有期徒刑，致重傷者，
處三年以上十年以下有期徒刑。
第一項之未遂犯罰之。
(3)刑法第277條：
傷害人之身體或健康者，處三年以下有期徒刑、拘役或一千元以
下罰金。犯前項之罪因而致人於死者，處無期徒刑或七年以上有
期徒刑；致重傷者，處三年以上十年以下有期徒刑。
附表1：
┌──┬────────┬───┬──────────┐
│編號│物  品  名  稱  │數  量│鑑定結果及鑑定書文號│
├──┼────────┼───┼──────────┤
│1   │土造霰彈長槍 (槍│1枝   │機械性能良好，可擊發│
│    │枝管制編號110202│      │12 GAUGE制式霰彈，認│
│    │2754)，認係土造 │      │具殺傷力 (刑事警察局│
│    │霰彈槍          │      │93年2月17日刑鑑字第0│
│    │                │      │000000000號槍彈鑑定 │
│    │                │      │書)                 │
└──┴────────┴───┴──────────┘
附表2：
┌──┬────────┬───┬──────────┐
│編號│物  品  名  稱  │數  量│鑑定結果及鑑定書文號│
├──┼────────┼───┼──────────┤
│1   │送鑑霰彈，認均係│2顆 ( │可擊發，認具殺傷力 (│
│    │由12 GAUGE之制式│鑑定時│刑事警察局93年2月17 │
│    │霰彈換裝原有霰彈│試射1 │日刑鑑字第0000000000│
│    │丸為直徑約7‧0mm│顆，剩│號槍彈鑑定書)       │
│    │鉛丸改造而成之改│餘1顆)│                    │
│    │造子彈          │      │                    │
└──┴────────┴───┴──────────┘
